【裁判字號】    95,台抗,111
【裁判日期】    950309
【裁判案由】    拆屋還地
【裁判全文】
最高法院民事裁定              九十五年度台抗字第一一一號
    再 抗告 人  甲○○
                乙○○
                丙○○
                丁○○
    共      同
    訴訟代理人  陳文雄律師
上列再抗告人因與相對人桃園縣政府警察局間請求拆屋還地事件
，對於中華民國九十四年十月二十五日台灣高等法院裁定（九十
四年度抗字第一六三六號），提起再抗告，本院裁定如下：
    主  文
再抗告駁回。
再抗告訴訟費用由再抗告人負擔。
    理  由
按除別有規定外，確定之終局判決就經裁判之訴訟標的，有既判
力。又確定判決，除當事人外，對於訴訟繫屬後為當事人之繼受
人者，及為當事人或其繼受人占有請求之標的物者，亦有效力，
民事訴訟法第四百條第一項、第四百零一條第一項分別定有明文
。所謂繼承（受）人，包括因法律行為而受讓訴訟標的之特定繼
承（受）人在內，而所謂訴訟標的，係指為確定私權所主張或不
認之法律關係，欲法院對之加以裁判者而言。至法律關係，乃法
律所定為權利主體之人，對於人或物所生之權利義務關係。所謂
對物之關係，則指依實體法規定為權利主體之人，基於物權，對
於某物得行使之權利關係而言，此種權利關係，具有對世效力與
直接支配物之效力，如離標的物，其權利失所依據，倘以此項對
物之關係為訴訟標的時，其所謂繼受人凡受讓標的物之人，均包
括在內（本院三十三年上字第一五六七號、六十一年台再字第一
八六號判例意旨參照）。本件系爭土地原為訴外人廖平順所有，
再抗告人甲○○、乙○○、丙○○於民國六十七年一月二十日向
廖平順購買後，於七十年十二月八日再將其中四分之一之應有部
分以贈與為原因，移轉登記予再抗告人丁○○，成為再抗告人四
人分別共有。而坐落其上之警察宿舍，為日據時代興建未辦保存
登記之建物，於光復後由我國政府接收，經國有財產局撥予相對
人管理使用迄今。雖廖平順前曾本於所有權及不當得利法律關係
，訴請國有財產局、桃園縣政府拆屋還地，惟業經本院於六十四
年二月二十日以六十四年度台上字第三二九號判決駁回廖平順之
上訴確定，是兩造既均為上開確定判決所載當事人之繼受人，依
首開說明，系爭確定判決對兩造即有拘束力。再抗告人再基於所
有權排除侵害請求權，訴請相對人拆屋還地之本件訴訟，其訴訟
標的自為該確定判決效力所及，依民事訴訟法第二百四十九條第
一項第七款後段規定，其訴為不合法。原法院以此為由，維持第
一審法院駁回再抗告人之訴之裁定，駁回其抗告，經核於法洵無
違誤。再抗告意旨，指摘原裁定不當，求予廢棄，非有理由。又
再抗告人之起訴並未具備形式上之合法要件，原裁定未就其與相
對人間之實體法律關係予以審究，亦無不合。附此指明。
據上論結，本件再抗告為無理由。依民事訴訟法第四百九十五條
之一第二項、第四百八十一條、第四百四十九條第一項、第九十
五條、第七十八條，裁定如主文。
中    華    民    國  九十五  年    三    月    九    日
                      最高法院民事第四庭
                          審判長法官  蘇  茂  秋
                                法官  蘇  達  志
                                法官  陳  碧  玉
                                法官  王  仁  貴
                                法官  劉  靜  嫻
      本件正本證明與原本無異
                                      書  記  官
中    華    民    國  九十五  年    三    月  二十二  日
                                                      Ｑ


司法院資訊處製作；財團法人民間司法改革基金會備份。
